最高法院刑事裁定　　　　　　　　　　　　　　　　九十一年度台抗字第三五一號
　　抗　告　人　甲○○
右抗告人因違反槍砲彈藥刀械管制條例案件，不服台灣高等法院台中分院中華民國九
十一年六月二十八日駁回聲請再審之裁定（九十一年度聲再字第一三六號），提起抗
告，本院裁定如左：
    主  文
抗告駁回。
    理  由
本件抗告人甲○○原聲請再審意旨略以：(一)抗告人確於原審法院九十年度上訴字第五
八四號違反槍砲彈藥刀械管制條例案審理時，請求將扣案之槍管再行鑑定比對。請求
鑑定理由為內政部警政署刑事警察局八十九年一月四日刑鑑字第一四○五五四號鑑驗
通知書，顯有未盡周詳之處。又細閱確定判決之內容，其認定之事實與事實真相諸多
違誤，符合刑事訴訟法第三百七十九條第十款應於審判期日調查之證據而未調查者及
同條第十四款判決不載理由，或所載理由矛盾之情形相符。抗告人確無犯意及著手實
行之行為。(二)確定判決中認定抗告人受綽號「阿清」者所託，為「阿清」製造槍管，
由於案外人「葉智凱」根本未拿模型塑膠槍管給抗告人，究竟如何認定採證「葉智凱
」於何時、何地替「阿清」轉交抗告人，確定判決並未詳細記載清楚，僅以含糊「經
案外人葉智凱基於幫助之意思轉交甲○○」作為判決依據，認事用法顯有可議。另警
方在中華牌銀色客貨兩用車後座當場查獲之物確是「阿清」所有，在歸還該汽車時漏
置於車後座，由於該中華牌客貨兩用車，為抗告人竊得之贓車，致一併被認定該車後
座被查獲者，亦係抗告人所有，但抗告人確無犯意及著手實行之行為，為此依刑事訴
訟法第四百二十條第一項第六款規定聲請再審云云。原裁定則以抗告人所舉上開聲請
再審理由，並請求傳喚證人葉智凱及聲請重新鑑定，核與刑事訴訟法第四百二十條第
一項各款及第四百二十一條得為聲請再審之規定無一相符，應認其再審聲請為無理由
，乃予以駁回。
按因發現確實之新證據，足認受有罪判決之人應受無罪、免訴、免刑或輕於原判決所
認罪名之判決者，為受判決人之利益，得聲請再審，固為刑事訴訟法第四百二十條第
一項第六款所明定。惟所謂發現確實之「新證據」，係指該項證據，於事實審法院判
決前已經存在，因未及發現，不及調查斟酌，至其後始行發現者而言。若判決前已經
當事人提出或聲請調查之證據，經法院捨棄不採者，即非該條款所謂之「新證據」，
不得據為聲請再審之原因。聲請再審意旨所指內政部警政署刑事警察局關於扣案槍管
之鑑定未盡周詳，請求原審重新送請鑑定乙節，既經原審法院審酌，並於確定判決內
說明無重新鑑定必要之理由，而不予准許，自非屬刑事訴訟法第四百二十條第一項第
六款所謂之「新證據」。且證人葉智凱係於原確定判決時已存在，其非當時未發現，
不及調查，至其後始行發現之證據甚明，亦非「新證據」。至原確定判決是否有證據
調查未盡，致事實認定違誤，或其判決理由縱有不備及矛盾情形，均非再審制度所得
救濟。抗告人聲請再審理由內既未敘明究有何證據，係原審於判決前已存在，因當時
未及發現、提出，至其後始行發現者，即與上開規定不符。原裁定因之以其再審聲請
為無理由，予以駁回，經核尚無不合。抗告意旨仍執前詞，徒憑己見，指摘原裁定違
法，非有理由，應予駁回。
據上論結，應依刑事訴訟法第四百十二條，裁定如主文。
中      華      民      國    九十一    年      九      月      五      日
                              最高法院刑事第十二庭
                                  審判長法官  張  淳  淙
                                        法官  謝  俊  雄
                                        法官  蘇  振  堂
                                        法官  張  春  福
                                        法官  呂  丹  玉
      右正本證明與原本無異
                                              書  記  官
中      華      民      國    九十一    年      九      月     十一     日
